臺灣高等法院臺中分院民事判決　　　　　96年度訴易字第29號
原　　　告　丙○○
訴訟代理人　李淵源律師
複　代理人　周進文律師
被　　　告　乙○○
訴訟代理人　林見軍律師
複　代理人　甲○○
上列當事人間侵權行為損害賠償事件，原告提起刑事附帶民事訴
訟，經本院刑事庭裁定（96年度交附民字第17號）移送民事庭，
本院於民國96年8月15日言詞辯論終結，茲判決如下：
    主  文
被告應給付原告新台幣七十二萬一千四百十五元，及自民國九十
六年一月二十日起，至清償日止，按年利率百分之五計算之利息
。
原告其餘之訴駁回。
訴訟費用由被告負擔五分之四，餘由原告負擔。
    事實及理由
一、原告主張：被告於民國（下同）95年4月18日上午8時許，駕
    駛車牌號碼X5-3972號自用小客車，在彰化縣花壇鄉○○路○
    段689號前路邊起步欲沿中山路由北往南方向行駛，原應注
    意起步前應顯示方向燈，注意前後左右有無障礙或車輛行人
    ，並應讓行進中之車輛行人優先通行，而依當時情形，天候
    晴、路面乾燥無缺陷、無障礙物、視距良好，並無不能注意
    之情事，竟疏於注意後方有無來車，貿然起步左斜駛入機車
    優先道，原告當時騎乘車牌號碼GZ2-588號重型機車，沿彰
    化縣花壇鄉○○路○段機車優先道由北往南方向行駛至上開
    地點，迨發覺時已不及閃避，與被告駕駛之自用小客車發生
    擦撞致人車倒地，原告因此受有右手第2指截斷、左腳外踝
    骨折、右下肢多處擦傷等傷害。被告上述行為，業經刑事判
    處過失傷害罪刑確定在案。原告因本件事故受有如下損害：
    (一)支出醫療費新台幣（下同）3萬1538元；(二)自95年4月18日
    起至同月25日止住院治療8日，由母親照料看護，以每日
    2000元計算看護費，計1萬6000元；(三)原告受傷後住院治療8
    日，在家休養等待骨骼癒合期間97日，計因傷不能工作日數
    為105日，原告於銀行任職，因請假薪資減少12萬8733元；
    (四)原告右手食指遠指關節完全無法活動，減少勞動能力5%，
    計算至原告60歲尚可工作30年，減少勞動能力之損失為39萬
    5144元；(五)原告因本件傷害，右手食指遺存顯著運動功能障
    礙，此障礙將伴隨一生，身心痛苦，有非財產上損害30萬元
    ，以上合計為87萬1415元之損害，應由被告負損害賠償責任
    等情，爰依侵權行為之法律關係，求為命：被告應給付原告
    87萬1415元，及自訴狀繕本送達翌日起至清償日止，按年利
    率5%計算利息之判決（原告於刑事附帶民事起訴之初原請求
    被告給付98萬4028元本息，嗣於移送民事庭後訴訟進行中減
    縮聲明為87萬1415元本息，依民事訴訟法第四百四十六條第
    一項、第二百五十五條第一項第三款規定，毋需對造同意即
    可為之）。
二、被告則以：對於原告主張之事故發生經過並不爭執，本件事
    故確係因被告過失所致。然依原告所提童綜合醫院95年10月
    28日開立之訴訟診斷書，明確記載原告右手食指遠指關節完
    全無法活動，喪失勞動能力「佔整隻手功能5%」，該院96年
    6月8日函竟稱原告喪失個人整體勞動能力5%，其認定過程顯
    有重大瑕疵，按右手第2指之活動僅佔人體勞動能力之一小
    部分，原告主張喪失整體勞動能力5%並無理由，而原告所受
    傷害已治癒，僅影響單隻手之機能約5%，請求30萬元非財產
    上損害過高；又本件涉及第三人強制責任險，就原告已請領
    或可請領之強制責任保險金部分應予扣除等語，資為抗辯。
三、原告主張於前述時、地，因被告疏於注意後方有無來車，貿
    然駕車駛入機車優先道，與原告騎乘之重型機車發生擦撞，
    致原告受有上述之傷害，原告正常駕駛並無過失，被告過失
    為本件肇事原因等情，為被告所不爭執（見本院卷11頁），
    且有童綜合醫院診斷書影本附卷可證（見附民卷12頁），而
    被告因上述過失致被告受傷害之行為，並經本院96年度交上
    易字第37號刑事判決，判處過失傷害罪刑確定在案，有該判
    決書附卷可稽，自堪信原告上開主張為真實。被告對原告為
    上開侵權行為，洵堪認定。
四、按故意或過失，不法侵害他人之權利者，負損害賠償責任。
    不法侵害他人之身體或健康者，對於被害人因此喪失或減少
    勞動能力或增加生活上之需要時，應負損害賠償責任。不法
    侵害他人之身體、健康、名譽、自由、信用、隱私、貞操者
    ，被害人雖非財產上之損害，亦得請求賠償相當之金額。民
    法第一百八十四條第一項前段、第一百九十三條第一項、第
    一百九十五條第一項前段定有明文。被告因上開過失行為，
    致原告受有上述傷害，已如前述，則被告自應對原告所受損
    害負賠償責任。茲就原告請求賠償之金額，分別審究如下：
  (一)醫療費部分：
    原告主張支付醫療費用3萬1538元，有醫療費用收據12紙影
    本附卷可稽（見附民卷5至11頁），被告對此亦不爭執，自
    應准許。
  (二)看護費部分：
    原告主張因本件事故，95年4月18日至同月25日住院治療8日
    ，均由母親看護照顧，以一日2000元計算，請求看護費1萬
    6000元，被告對此並不爭執。按原告雖係由母親看護，並無
    實際支出看護費，惟親屬看護之勞力非不能評價為金錢，此
    親屬間基於身份關係之恩惠，不能嘉惠於加害人，從而原告
    請求看護費1萬6000元，核屬有據。
  (三)勞動能力損失部分：
  (1)原告主張自95年4月18日起至同年7月31日止，住院8日，出
    院後在家休養97日，計因傷不能工作日數為105日。依童綜
    合醫院前開診斷書記載，原告於95年4月18日進行顯微重植
    手術及石膏固定，同年5月26日進行鋼釘拔除手術，宜休養
    至95年7月31日待骨骼癒合（見附民卷12頁），堪認原告主
    張不能工作日數計105日為可採。又原告為安泰商業銀行（
    下稱安泰銀行）高級辦事員，安泰銀行對員工一年內普通傷
    病假合計未超過30日部分工資折半，逾期部分不給工資，有
    安泰銀行工作規則影本附卷可證（見本院卷17頁），而原告
    94年全年度薪資所得為52萬2083元，有各類所得扣繳暨免扣
    繳憑單影本附卷可憑（見附民卷11頁），依此計算，其不能
    工作105日之薪資減少12萬8733元，被告對此亦不爭執（見
    本院卷16頁），是原告請求薪資損失12萬8733元，應予准許
    。
  (2)原告因本件傷害，右手食指遠指關節已完全無法活動，喪失
    勞動能力5%，有童綜合醫院96年6月8日函附卷可稽（見本院
    卷14頁）。被告辯以依原告所提童綜合醫院95年10月28日開
    立之訴訟診斷書，明確記載原告右手食指遠指關節完全無法
    活動，喪失勞動能力「佔整隻手功能5%」，而非喪失個人整
    體勞動能力5%，該院96年6月8日函竟稱原告喪失個人整體勞
    動能力5%，而認定之理由均付之闕如，其認定過程有重大瑕
    疵，且人體右手第2指之活動僅佔勞動能力之一小部分，原
    告主張喪失整體勞動能力5%並無理由等語。查，童綜合醫院
    95年10月28日開立之訴訟診斷書固記載原告「右手食指遠指
    關節完全無法活動，喪失功能約佔整隻手功能5%」，然依勞
    工保險殘廢給付標準表，於手指機能障害等級之審定，一手
    食指之末關節不能屈伸者，適用殘廢等級第14級，而第14級
    減少勞動能力比率約為15.38%，有各殘廢等級喪失或減少勞
    動能力比率表可憑，本件原告右手食指遠指關節已完全無法
    活動，而其係慣用右手之銀行辦事員，工作上無論書寫、計
    算、打字，均需使用手指關節之伸屈機能，本院依原告之職
    業、工作性質、受傷情況等一切情狀綜合判斷，認原告主張
    減少勞動能力5%為可採，被告抗辯則不足取。而原告為66年
    3月13日出生，於本件事故發生時年僅29歲，其主張算至60
    歲尚可工作30年自屬有據。原告於本件事故前一年（即94年
    4月至95年3月）全年薪資所得42萬4218元，有安泰銀行行員
    儲蓄存款存摺之薪資轉帳紀錄影本可證（見本院卷34至46頁
    ），依此計算其一年損失之勞動能力為2萬1211元（424218
    ×5%＝21211，元以下四捨五入，下同），30年間減少勞動
    能力損失為39萬5146元【年別5%複式霍夫曼計算法（第一年
    不扣除中間利息），計算式為：[21211*18.00000000（此為
    應受扶養30年之霍夫曼係數）]=395146】，是原告主張30年
    間勞動能力損失39萬5144元，自屬有據。
  (四)精神慰藉金：
    原告因本件事故受有右手第2指截斷、左腳外踝骨折、右下
    肢多處擦傷等傷害，事故發生當日急診入院後即進行顯微重
    植手術及石膏固定，住院治療8日，出院後1個月再進行鋼釘
    拔除手術，術後尚需休養3個月待骨骼癒合，至事故發生後
    逾半年之95年10月28日，右手食指遠指關節完全無法活動，
    右膝蓋尚存有肥厚性疤痕需矽膠片治療等情，有童綜合醫院
    診斷書附卷可證，其身心自受相當之痛苦。又原告為大學畢
    業，職業為銀行高級辦事員，月薪約3萬5000元，95年度所
    得42萬9065元，財產有投資2筆；被告為高職畢業，月收入2
    萬5000元至2萬8000元，95年度所得12萬3309元，財產有房
    屋及田賦各1筆，業據兩造分別陳明（見附民卷3頁，本院卷
    12、16、32頁），並有稅務電子閘門財產所得調件明細表附
    卷可稽（見本院卷21至24頁）。本院斟酌上述兩造之身分、
    地位、經濟能力，及本件事故肇事原因，與原告所受傷害，
    雖經手術治療及相當期間之休養，右手食指仍遺存顯著運動
    功能障礙，原告事故發生時係年僅29歲之年輕女性，並為慣
    用右手之銀行辦事員，此障礙將伴其一生之痛苦等一切情狀
    ，認原告請求精神慰藉金以15萬元為適當，於15萬元範圍內
    ，應予准許，逾此部分，即不應予准許。
  (五)以上合計，原告請求被告給付72萬1415元，暨自起訴狀繕本
    送達翌日即自96年1月20日（見附民卷4頁）起算法定遲延利
    息，為有理由，應予准許。
五、被告辯稱原告手受傷部分有延誤治療之情形，係被告轉院所
    致等語（見本院卷16頁），似欲主張過失相抵。惟按損害之
    發生或擴大，被害人與有過失者，法院得減輕賠償金額，或
    免除之，固為民法第二百十七條所明定，然本件原告雖曾經
    轉院過程，然仍於受傷當日即以急診於童綜合醫院進行顯微
    重植手術並住院治療，尚難僅因其曾有轉院過程即認其與有
    過失，被告執此抗辯並無理由。被告復辯以應扣除原告已請
    領或可請領之強制責任保險金云云。然以被保險汽車發生汽
    車交通事故，被保險人已為一部之賠償者，保險人僅於本法
    規定之保險金額扣除該賠償金額之餘額範圍內，負給付責任
    。前項被保險人先行賠償之金額，保險人於本法規定之保險
    金額範圍內給付被保險人。保險人依本法規定所為之保險給
    付，視為被保險人損害賠償金額之一部分；被保險人受賠償
    請求時，得扣除之。強制汽車責任保險法第三十一條、第三
    十二條定有明文。可知汽車交通事故得由被保險人先對被害
    人賠償，再由保險人於強制汽車責任保險法規定之保險金額
    範圍內給付被保險人，而無被害人必須先與保險人確認可得
    請領強制責任保險金數額，並於向被保險人請求時預為扣除
    之規定，且本件原告陳稱未請領汽車強制責任險之給付（見
    本院卷29頁），被告亦未證明原告已領取強制責任保險金，
    是被告請求扣除原告已請領或可請領之強制責任保險金，實
    屬無據。
六、綜上所述，原告依侵權行為之法律關係，請求被告給付72萬
    1415元，暨自96年1月20日起，至清償日止，按年利率5%計
    算之利息，即屬正當，應予准許。原告逾此部分所為請求，
    為無理由，應予駁回。本件事證已臻明確，兩造其餘攻擊防
    禦方法及舉證，核與本件判決結果不生影響，毋庸逐一論列
    ，併此敘明。
據上論結，本件原告之訴為一部有理由，一部無理由，依民事訴
訟法第七十九條，判決如主文。
中　　華　　民　　國　　96　　年　　8 　　月　　29　　日
                  民事第一庭    審判長法　官  吳火川
　　　　　　　　　　　      　　　　　法　官  陳繼先
　　　　　　　　　　　      　　　　　法　官  饒鴻鵬
以上正本係照原本作成。
不得上訴。
                                      書記官  林明冬
中　　華　　民　　國　　96　　年　　8 　　月　　30　　日
                                                      Ｍ
